【裁判字號】    88,上易,5426
【裁判日期】    890222
【裁判案由】    詐欺
【裁判全文】
臺灣高等法院刑事判決                          八十八年度上易字第五四二六號
    上  訴  人
    即自訴人  丁○○即黃鈞麟.
    上  訴  人
    即  自訴人  甲○○
    共同代理人  丙○○
    被      告  乙○○
右上訴人，因被告詐欺案件，不服臺灣桃園地方法院八十八年度自字第五二號，中華
民國八十八年十月二十日第一審判決提起上訴，本院判決如左：
    主  文
上訴駁回。
    理  由
一、自訴意旨如自訴狀所載（如附件）。
二、按犯罪事實應依證據認定之，無證據不得推定其犯罪事實，刑事訴訟法訟法第一
    百五十四條定有明文。又刑事訴訟法上所謂認定事實之證據，係指足以認定被告
    確有犯罪行為之積極證據而言，該項證據自須適合於被告犯罪事實之認定，始得
    採為斷罪資料；事實之認定應憑證據，如未發現相當證據，或證據不足以證明，
    自不能以推測或擬制之方法，以為裁判之基礎；又告訴人之指訴，係以被告受刑
    事訴追為目的，不得僅依告訴人指訴遽令被告入罪。又刑法第三百三十九條第一
    項詐欺罪之成立，以意圖為自己不法之所有，以詐術使人將本人或第三人之物交
    付為要件，所謂以詐術使人交付，必須被詐欺人因其詐術而陷於錯誤，若其所用
    之方法不能認為詐術，亦不致使人陷於錯誤，即不構成該罪；又認定不利於被告
    之事實，須依積極證據，苟積極證據不足為不利於被告事實認定時，即應為有利
    被告之認定，更不必有何有利之證據；最高法院二十九年上字第三一○五號、四
    十年台上字第八六號、三十年上字第八一六號、四十六年度台上字第四一九號、
    五十二年臺上字第一三○○號、四十六年台上字第二六○號分別著有判例可資參
    照。
三、本件上訴人即自訴人丁○○（即黃鈞麟）、甲○○自訴被告涉有前揭罪嫌，無非
    以被告告知自訴人等將取得日本人藤增次郎所發明之固化藥品之臺灣總代理權等
    情並非事實，並提出協定書、協議書、收據、開發契約書、基本契約書、名片影
    本等件為為其論據。其上訴時，補稱：被告自始即向自訴人等表示可取得日方藤
    增次郎博士授予自訴人等臺灣之總代理權，且更詐稱案外人後野真志擔任之公司
    有博士享有發明之世界總代理權。因此自訴人與後野簽訂覺書，乙○○有簽字見
    證。依此覺書，對方要求自訴人等交付權利金日幣二千萬元。自訴人等乃分三次
    交給被告轉付上開權利金。詎被告僅交付藤增博士一千六百萬元，是其中侵占日
    幣四百萬元之事實甚明。事實上事後藤增博士表明從未授權予任何第三人總代理
    權，易言之被告與後野自始即無法替自訴人等取得待發明品之臺灣總代理權，自
    亦涉嫌背信，以同一事實指被告亦犯有侵占、背信罪嫌云云。
四、訊據被告固坦承曾擔任自訴人等與日本人藤增次郎間之翻譯工作，然堅決否認有
    何右揭犯行，辯稱：伊並無對自訴人等詐欺、侵占、背信，當時僅告知自訴人等
    ，藤增次郎博士所發明之固化藥品係家族企業，不可能放出總代理權，後來伊與
    自訴人等談，可以引進該產品，在台灣取得專利權，一樣可以達到目的，自訴人
    等均知到這件事等語。經查，自訴人等原擬成立右馬再生科技有限公司，惟迄今
    尚未依法設立登記，業經自訴人等陳述在卷，本件之直接被害人應為自訴人等無
    訛，自訴人等依法提起自訴，自為合法，併予敘明。經查證人卓聖隆於原審結證
    稱：之前我姪子認識被告，知道日本有此固化劑，就透過我姪子而認識被告，當
    時被告告訴處理廢棄物方法，我就對這投資有興趣，被告告訴我，若要取得這項
    技術，需日幣二千萬元繳給日本公司當權利金，當時我資金不夠，我先付一百萬
    元日幣給被告轉入日本公司，因自訴人等甲○○是國小同學，因購買我哥哥土地
    才聯繫上，我告訴他這筆投資案情形，他也有興趣，就拿了一百五十萬元台幣投
    資，這筆錢是由我及甲○○一起到日本交給我，再由我交給被告與日本人接洽。
    丁○○則是由被告的其他朋友介紹我認識，黃明通在桃園市公所工務課任職，對
    這套投資遠景看好，當時黃明通並未加入資金．．．被告是我們的中間人，因我
    們不懂日文，所以將資金交由他與日本人接洽．．．因資金遲遲未能募集，被告
    告訴我們如不快募集，已繳交之資金會被沒收，後來因這錢是甲○○所付，我不
    能作主，所以才由甲○○與被告取得聯繫等語（見原審八十八年六月三十日訊問
    筆錄）。足見，被告確實擔任自訴人等與藤增次郎間此次交易之翻譯人，惟自訴
    人等知悉本件投資案係因證人卓聖隆之告知才加入，並非如自訴人等所述係因被
    告之介紹，才繳交投資金額。又當初卓聖隆透過被告得知係為取得此項固化劑技
    術之投資案，並非取得臺灣區之總代理權，已如卓聖隆之前開證言，且自訴人等
    對於證人之上開證言並無意見，則自訴人等所稱係因被告之介紹才繳交投資金額
    云云，並非事實。證人戊○○於本院調查時結證稱：有無給被告報酬，伊不知道
    ，被告是擔任介紹及翻譯等語（見本院八十九年一月五日訊問筆錄）再觀之八十
    七年六月三日自訴人等所提出以右馬再生科技有限公司與日本藤增綜合化學研究
    所股份有限公司之取引基本協定書之第一條約定（商品＝硬化劑供給）；第三
    條（付帶特許）約定：乙當事業關連特許取得、事前
    特許所有者藤增次郎氏了解得共共同出願等語，此有
    該取引基本協定書及中文譯本在卷為憑，則該日本人所要出賣者為該固化劑商品
    本身，且若要將該固化劑申請專利，並需有藤增次郎之理解及共同提出申請，自
    訴人二人均在該取引基本協定書上簽名，此有該取引基本協定書在卷為憑。自訴
    人竟仍稱被告交付白紙要自訴人等與藤增次郎簽字，此顯不合常理。況自訴人亦
    未提出任何證據以供查證，所述顯不足採信。而自訴人與藤增次郎之此次交易，
    所投資之金額係分次給付，且迄至簽訂本約之前，迭經自訴人等與藤增次郎面對
    面溝通及交付投資金額（見原審八十八年六月三十日訊問筆錄），被告並未欺瞞
    自訴人等，且自訴人等亦得親自垂詢或自行另攜翻譯隨行，何來被告使用詐術使
    自訴人等陷於錯誤，而交付財物。又自訴人等與藤增次郎於八十七年十二月四日
    所簽訂之備忘錄中雖註明係因介紹者處理不當等語，惟該備忘錄亦註明係據自訴
    人等之說明等語，究竟自訴人等與藤增次郎之該次買賣因何原因所致未能如期簽
    訂，該備忘錄中並未述及，僅稱係因雙方對契約之認知發生誤解所致，此有該備
    忘錄之日文及中譯本在卷為證，則尚難僅憑上開證物即認被告使用詐術使自訴人
    等陷於錯誤，況自訴人等與藤增次郎對於此次交易已透過解約之方式，處理所交
    付之投資金額，而自訴人等對於備忘錄中藤增次郎稱藤增綜合化學股份有限公司
    僅取得自訴人等所交付之一千六百萬元並無爭議，而被告所取得之日幣四百萬元
    是由藤增綜合化學研究所所支付之手續費，並非自訴人等所支付，此有收據一紙
    附卷為憑，則被告並無騙取自訴人等何財物。自訴人等於上訴本院時，另稱上開
    事實，被告亦犯有侵占、背信罪嫌云云，惟查日幣四百萬元既係由藤增綜合化學
    研究所所支付之手續費，被告自無侵占可言，亦難認有何背信之情事，自訴人等
    所提出之各項證據，均未能證明被告確有被訴之犯行。此外，復查無其他積極事
    證足資證明被告確有自訴人等自訴之犯行，不能證明被告犯罪。
五、原審以不能證明被告犯罪諭知被告無罪之判決，經核並無不合。自訴人等上訴意
    旨，仍執前詞指訴被告有前開犯行，指摘原判決不當，為無理由，應予駁回其上
    訴。
據上論斷，應依刑事訴訟法第三百六十八條，判決如主文。
中      華      民      國    八十九    年      二      月    二十二    日
                              臺灣高等法院刑事第三庭
                                  審判長法  官
                                        法  官
                                        法  官
不得上訴。


司法院資訊處製作；財團法人民間司法改革基金會備份。
